臺灣臺中地方法院刑事判決
110年度易字第2336號
公  訴  人  臺灣臺中地方檢察署檢察官
被      告  陳木溪


上列被告因詐欺案件，經檢察官提起公訴（110年度偵字第29758
號）及移送併辦（110年度偵字第36628、39403、39490、35231
、40910號），被告就被訴事實為有罪之陳述，本院合議庭裁定
由受命法官獨任進行簡式審判程序，判決如下：
    主    文
陳木溪幫助犯詐欺取財罪，處有期徒刑參月，如易科罰金，以新
臺幣壹仟元折算壹日。
    犯罪事實
一、陳木溪可預見如將自己於金融機構所設立帳戶之存摺、金融
    卡（含密碼）交予他人使用，有供不法詐騙集團利用，而成
    為詐欺取財犯罪工具之可能，竟仍基於幫助他人詐欺取財之
    不確定故意，於民國110年5月23日，在臺中市大里區之土地
    銀行門口，將其向彰化商業銀行所申設帳號000-0000000000
    0000號帳戶（下稱彰化銀行帳戶或系爭帳戶）之存摺、金融
    卡（含密碼），交予真實姓名年籍不詳之人，容任該人所屬
    之詐欺集團成員利用上開帳戶，作為詐欺取財之人頭帳戶使
    用。而該詐欺集團成員即共同意圖為自己不法之所有，並基
    於詐欺取財之犯意聯絡：①於110年4月23日某時，透過交友
    軟體「派愛族」以暱稱「入秋的雨」認識林立屏，繼而以LI
    NE暱稱「空空」與林立屏交談，並向林立屏佯稱：可透過「
    中信財富」網站投資獲利，並需補足稅金始得提現云云，致
    林立屏陷於錯誤，於110年5月31日中午12時許，在中國信託
    商業銀行中臺南分行，臨櫃匯款新臺幣20萬元至陳木溪之彰
    化銀行帳戶，旋遭該詐騙集團成員提領一空，嗣經林立屏發
    現受騙而報警處理，始循線查獲上情。②於附表一所示時間
    ，分別為如附表一所示之詐欺行為，致如附表一所示林宇貞
    等5人陷於錯誤而交付如附表一所示之財物，旋遭該詐騙集
    團成員提領一空，嗣如附表一所示之林宇貞等5人發現受騙
    而報警處理，始循線查獲上情。③於附表二所示時間，分別
    為如附表二所示之詐欺行為，致如附表二所示俞宏翔、柯佳
    輝等人陷於錯誤而交付如附表所示之財物，旋遭該詐騙集團
    成員提領一空。嗣經俞宏翔、柯佳輝發現受騙而報警處理，
    始循線查獲上情。④於附表三所示時間，分別為如附表三所
    示之詐欺行為，致如附表三所示陳薏茹、章雅榛陷於錯誤而
    交付如附表所示之財物，旋遭該詐騙集團成員提領一空，嗣
    經陳薏茹、章雅榛發現受騙而報警處理，始循線查獲上情。
二、案經告訴人林立屏訴由新北市政府警察局三峽分局、林宇貞
    等5人訴由臺中市政府警察局豐原分局、俞宏翔訴由臺北市
    政府警察局士林分局、柯佳輝訴由臺北市政府警察局中山分
    局、陳薏茹訴由屏東縣政府警察局東港分局、章雅榛訴由新
    北市政府警察局板橋分局分別報告臺灣臺中地方檢察署檢察
    官偵查起訴及移送併辦。
    理    由
一、本案被告陳木溪所犯係死刑、無期徒刑或最輕本刑為三年以
    上有期徒刑或高等法院管轄第一審案件以外之罪，其於準備
    程序期日就被訴事實均為有罪之陳述，經本院告知簡式審判
    程序之旨，並聽取公訴人及被告之意見後，依刑事訴訟法第
    273條之1第1項規定，裁定由受命法官獨任進行簡式審判程
    序，且依同法第273條之2規定，不適用傳聞法則有關限制證
    據能力之相關規定，亦併此敘明。
二、認定犯罪事實所憑證據及理由
  ㈠上揭犯罪事實，業據被告陳木溪於本院準備程序及審理時坦
    承不諱（見本院卷P58、P78），且有證人即告訴人林立屏警
    詢指訴（110偵29758卷第57至59頁）、證人即告訴人林宇貞
    警詢指訴（110偵36628卷第55至57頁）、證人即告訴人盧宛
    妮警詢指訴（110偵36628卷第95至99頁）、證人即告訴人林
    淑卿警詢指訴（110偵36628卷第121至124頁）、證人即告訴
    人莊瑋慈警詢指訴（110偵36628卷第145至147頁）、證人即
    告訴人張誠翃警詢指訴（110偵36628卷第175至176頁）、證
    人即告訴人俞宏翔警詢指訴（110偵39403卷第21至24頁）、
    證人即告訴人柯佳輝警詢指訴（110偵39490卷第27至29頁）
    、證人即告訴人陳薏茹警詢指訴（110偵35231卷第33至35頁
    ）、證人即告訴人章雅榛警詢指訴（110偵40910卷第33至34
    頁）在卷可稽，復有俞宏翔提供之網路銀行交易明細（110
    偵39403卷第25至26頁）、俞宏翔提供之LINE對話紀錄畫面
    翻拍照片（110偵39403卷第26至29頁）、陳木溪之彰化銀行
    開戶基本資料、交易明細表（110偵39403卷第31至36頁）、
    俞宏翔之內政部警政署反詐騙諮詢專線紀錄表、桃園市政府
    警察局龜山分局大林派出所受理詐騙帳戶通報警示簡便格式
    表、金融機構聯防機制通報單、受（處）理案件證明單、受
    理各類案件紀錄表（110偵39403卷第37至59頁）、柯佳輝之
    臺中市政府警察局大雅分局潭子分駐所受理詐騙帳戶通報警
    示簡便格式表、金融機構聯防機制通報單（110偵39490卷第
    31至32頁）、柯佳輝之中國信託銀行存摺封面影本（110偵3
    9490卷第33頁）、柯佳輝提供之LINE對話紀錄畫面翻拍照片
    、投資平台網頁畫面翻拍照片（110偵39490卷第34至48頁）
    、彰化商業銀行股份有限公司作業處110年7月28日彰作管字
    第11020007422號函檢送陳木溪之該行之開戶基本資料、交
    易明細表（110偵29758卷第25至45頁）、林立屏之臺南市政
    府警察局第五分局公園派出所陳報單、內政部警政署反詐騙
    諮詢專線紀錄表、受理詐騙帳戶通報警示簡便格式表、受理
    各類案件紀錄表（110偵29758卷第55、第63至83頁）、林立
    屏之玉山銀行存摺影本、玉山銀行存款回條、臺灣銀行匯款
    申請書回條聯（110偵29758卷第85至91頁）、林立屏之中國
    信託銀行存摺影本、匯款申請書（110偵29758卷第93至101
    頁）、林立屏與通訊軟體LINE暱稱「空空」之對話紀錄畫面
    翻拍照片（110偵29758卷第103至111頁）、林立屏與通訊軟
    體LINE自稱「中信財富」網站客服人員之對話紀錄畫面翻拍
    照片（110偵29758卷第113至115頁）、林立屏提出詐騙集團
    成員之身份證影本（110偵29758卷第117頁）、林立屏之臺
    灣銀行存摺封面影本、臺灣銀行臨櫃匯款單（110偵29758卷
    第119頁）、林宇貞之內政部警政署反詐騙諮詢專線紀錄表
    、新北市政府警察局蘆洲分局集賢派出所受理詐騙帳戶通報
    警示簡便格式表、金融機構聯防機制通報單（110偵36628卷
    第59至67頁）、林宇貞提供之網路銀行交易明細翻拍照片、
    LINE對話紀錄畫面翻拍照片（110偵36628卷第69至91頁）、
    盧宛妮之內政部警政署反詐騙諮詢專線紀錄表、桃園市政府
    警察局蘆竹分局南竹派出所受理詐騙帳戶通報警示簡便格式
    表、金融機構聯防機制通報單（110偵36628卷第101至105頁
    ）、盧宛妮提供之網頁資料、LINE對話紀錄畫面翻拍照片（
    110偵36628卷第107至111頁）、盧宛妮提供之網路銀行交易
    明細翻拍照片（110偵36628卷第113至117頁）、林淑卿之內
    政部警政署反詐騙諮詢專線紀錄表、高雄市政府警察局三民
    第二分局覺民派出所受理詐騙帳戶通報警示簡便格式表（11
    0偵36628卷第125至129頁）、林淑卿之中國信託銀行存摺影
    本（110偵36628卷第131至139頁）、林淑卿提供之網頁資料
    、通訊軟體LINE暱稱「忠豪家具」之首頁畫面翻拍照片（11
    0偵36628卷第141頁）、莊瑋慈之內政部警政署反詐騙諮詢
    專線紀錄表、新北市政府警察局永和分局得和派出所受理詐
    騙帳戶通報警示簡便格式表、金融機構聯防機制通報單（11
    0偵36628卷第149至155頁）、莊瑋慈提供之LINE對話紀錄畫
    面翻拍照片（110偵36628卷第157至169頁）、莊瑋慈之中國
    信託銀行存摺影本（110偵36628卷第171至173頁）、張誠翃
    之內政部警政署反詐騙諮詢專線紀錄表、桃園市政府警察局
    龍潭分局龍潭派出所受理詐騙帳戶通報警示簡便格式表、金
    融機構聯防機制通報單（110偵36628卷第177至183頁）、張
    誠翃提供之網頁資料、臉書對話紀錄畫面翻拍照片、LINE對
    話紀錄畫面翻拍照片（110偵36628卷第185至227頁）、柯佳
    輝之臺中市政府警察局大雅分局潭子分駐所受理詐騙帳戶通
    報警示簡便格式表、金融機構聯防機制通報單（110偵39490
    卷第31至32頁）、柯佳輝之中國信託銀行存摺封面影本（11
    0偵39490卷第33頁）、柯佳輝提供之LINE對話紀錄畫面翻拍
    照片、投資平台網頁畫面翻拍照片（110偵39490卷第34至48
    頁）、嘉義市政府警察局刑事警察大隊受（處）理案件證明
    單、受理各類案件紀錄表、內政部警政署反詐騙諮詢專線紀
    錄表、受理詐騙帳戶通報警示簡便格式表、金融機構聯防機
    制通報單（110偵35231卷第41至46頁、第57至91頁）、陳薏
    茹之中國信託商業銀行股份有限公司之交易明細、臺北富邦
    銀行嘉義分行之交易明細（110偵35231 卷第47至51頁）、
    陳薏茹之網路銀行交易明細表（110 偵35231卷第53至55頁
    ）、陳薏茹與暱稱「李子君」之Instagram 之對話紀錄畫面
    翻拍照片、陳薏茹與暱稱「zijun 」之LINE之對話紀錄畫面
    翻拍照片（110偵35231卷第93至102頁）、陳薏茹提供CWG 
    網頁畫面資料（110偵35231卷第103至106 頁）、章雅榛之
    高雄市政府警察局前鎮分局草衙派出所受（處）理案件證明
    單、受理各類案件紀錄表、內政部警政署反詐騙諮詢專線紀
    錄表、受理詐騙帳戶通報警示簡便格式表、金融機構聯防機
    制通報單、（110偵40910卷第39至45頁、第57至13 7頁）、
    章雅榛之網路銀行交易明細表（110 偵40910卷第47至54頁
    ）、章雅榛提供之匯款明細一覽表（110偵40910卷第55頁）
    、章雅榛提出之LINE對話紀錄畫面翻拍照片（110偵40910卷
    第141至153頁）、員警110年11月11日職務報告（110核交33
    02卷第9頁）、陳薏茹與暱稱「李子君」之Instagram之對話
    紀錄畫面翻拍照片、陳薏茹與暱稱「zijun」之LINE之對話
    紀錄畫面翻拍照片（110核交3302卷第11至29頁）、陳薏茹
    提供CWG 網頁畫面資料（110核交3302卷第31至37頁）在卷
    可資佐證，足認被告前揭任意性自白與事實相符，堪予採信
    。
  ㈡按刑法上之故意，分為直接故意與間接故意。行為人對於構
    成犯罪之事實，明知並有意使其發生者，為直接故意；行為
    人對於構成犯罪之事實，預見其發生而其發生並不違背其本
    意者，為間接故意。又幫助犯之成立，以行為人主觀上認識
    被幫助者正欲從事犯罪或係正在從事犯罪，且該犯罪有既遂
    之可能，而其行為足以幫助他人實現構成要件者，即具有幫
    助故意，並不以行為人確知被幫助者係犯何罪名為必要。且
    一般人在正常情況下，均得自行申辦金融帳戶領得存摺或提
    款卡使用，並無特定身分之限制，如無特殊理由，實無使用
    他人帳戶之理；又金融帳戶資料事關個人財產權益之保障，
    其專有性甚高，除非本人或與本人有親密關係者，難認有何
    理由可自由流通使用該帳戶金融卡，是一般人均有妥為保管
    及防止他人任意使用之認識，縱特殊情況偶需交付他人使用
    ，亦必深入瞭解用途及合理性，始予提供；若該等專有物品
    落入不明人士手中，而未加以闡明正常用途，極易被利用為
    與財產有關之犯罪工具，此為吾人依一般生活認知所易於體
    察之常識，而有犯罪意圖者，非有正當理由，竟要求他人提
    供帳戶供匯款使用，並允以高額報酬，客觀上可預見其目的
    ，係供為某筆資金之存入後再行領出之用，且該筆資金之存
    入及提領過程係有意隱瞞其行為人真實身分曝光之用意，一
    般人本於一般認知能力均易於瞭解；且邇來利用各種名目詐
    欺取財之犯罪類型層出不窮，該等犯罪多數均係利用人頭帳
    戶作為出入帳戶，並經媒體廣為披載，為社會上一般人所得
    知悉。是依被告為六十幾歲之年紀，且在社會工作多年，對
    於上開各情自有一定認識，仍在不知對方真實姓名年籍情形
    下，即將自己上開系爭帳戶資料交予不詳人士使用，足見被
    告於提供帳戶資料時，主觀上顯可預見帳戶遭不法使用，其
    應具幫助詐欺取財之不確定故意甚明。
  ㈢綜上，本案事證明確，被告上開犯行洵堪認定，應依法論罪
    科刑。
三、論罪科刑
  ㈠核被告陳木溪所為，係犯刑法第30條第1項、刑法第339條第1
    項之幫助詐欺取財罪。被告係以一行為交付上開帳戶資料，
    並容任詐騙集團成員使用上開帳戶，致告訴人等受騙而分別
    匯款至上開帳戶，是被告係以一幫助行為，幫助該詐欺集團
    為10人次詐欺取財既遂犯行，為想像競合犯，應依刑法第55
    條規定，從一重之幫助詐欺取財既遂罪處斷。又被告容任詐
    欺集團成員以上開帳戶之存摺、提款卡（含密碼），供作遂
    行詐欺取財犯罪之用，主觀上係以幫助之意思，參與詐欺取
    財罪構成要件以外之行為，為幫助犯，依同法第30條第2項
    規定，減輕其刑。
  ㈡檢察官移送併辦部分即犯罪事實一、②至④部分，與起訴部分
    均屬法律上同一案件，均為起訴效力所及，本院自得一併審
    理，併此敘明。
  ㈢爰以被告之責任為基礎，審酌：1.被告容任姓名年籍不詳之
    詐欺集團成員使用上開帳戶之存摺、提款卡（含密碼），供
    作詐欺取財之用，使詐騙者得以掩飾真實身分，助長社會犯
    罪風氣及增加查緝犯罪之困難，其行為殊屬不當。2.本案遭
    詐騙之被害人為10人，受詐騙金額合計逾一百萬元之實害情
    形。3.被告坦承犯行之犯後態度。4.被告自陳之智識程度、
    家庭經濟狀況（見本院卷P78）暨其犯罪動機等一切情狀，
    量處如主文所示之刑，並諭知易科罰金折算標準，以資懲儆
    。
  ㈣另本案並無證據證明被告有取得犯罪所得之情形，是尚不生
    犯罪所得沒收之問題，亦附此敘明。
據上論斷，應依刑事訴訟法第273條之1第1項、第299條第1項前
段，刑法第30條第1項前段、第2項、第339條第1項、第55條、第
41條第1項前段，刑法施行法第1條之1第1項，判決如主文。
本案經檢察官張文傑提起公訴及移送併辦，檢察官陳君瑜到庭執
行職務。
中    華    民    國   111    年    1     月   24     日
                  刑事第二庭  法  官  黃光進
以上正本證明與原本無異。
如不服本判決應於收受送達後20日內向本院提出上訴書狀，並應
敘述具體理由；其未敘述上訴之理由者，應於上訴期間屆滿後20
日內向本院補提理由書（均須按他造當事人之人數附繕本）「切
勿逕送上級法院」。
告訴人或被害人如不服判決，應備理由具狀向檢察官請求上訴，
上訴期間之計算，以檢察官收受判決正本之日起算。
　　　　                      書記官　李噯靜
中    華    民    國   111    年    1     月    24    日
附表一
編號 告訴人 告訴人遭詐騙方式、匯款時地、金額（單位：新臺幣）及所匯入之帳戶 1 林宇貞 詐騙集團成員於110年5月21日晚上8時許，透過社群軟體INSTAGRAM自稱「顧衛明」與林宇貞聯繫，並遊說林宇貞登入註冊Goldcoin網站，投資虛擬貨幣以獲利云云，致林宇貞陷於錯誤，利用網路銀行，於110年5月29日晚上10時12分許，轉帳2萬7700元，於110年5月30日下午3時26分許，轉帳5萬元，於110年12月30日下午3時29分許，轉帳5萬元，於110年5月30日下午3時33分許，轉帳3萬8640元至陳木溪之彰化銀行帳戶內。 2 盧宛妮  詐騙集團成員於110年5月20日某時許，透過社群軟體FACEBOOK自稱「Hao Chen」與盧宛妮認識，繼而以LINE自稱「chenghao0406」與盧宛妮，並遊說盧宛妮登入註冊bitFinex網站，投資比特幣以獲利云云，致盧宛妮陷於錯誤，利用網路銀行，於110年5月29日晚上10時19分許，轉帳1萬元至陳木溪之彰化銀行帳戶內。 3 林淑卿 詐騙集團成員於110年5月中旬某日，透過LINE自稱「忠豪家具」與林淑卿聯繫，並遊說林淑卿登入註冊CPT Markets網站，投資虛擬貨幣以獲利云云，致林淑卿陷於錯誤，利用網路銀行，於110年5月29日晚上10時49分許，轉帳2萬元至陳木溪之彰化銀行帳戶內。 4 莊瑋慈 詐騙集團成員於110年5月23日晚上7時50分時許，透過社群軟體INSTAGRAM自稱「yangling724」與莊瑋慈聯繫，並遊說莊瑋慈登入註冊恒生國際網站，投資貨幣以獲利云云，致莊瑋慈陷於錯誤，利用網路銀行，於110年5月30日晚上10時22分許，轉帳5萬元至陳木溪之彰化銀行帳戶內。 5 張誠翃 詐騙集團成員於110年5月31日晚上7時1分時許，透過社群軟體FACEBOOK自稱「Tao yun」與張誠翃認識，繼而以LINE與張誠翃聯繫，並遊說張誠翃登入註冊bitFinex網站，投資貨幣以獲利云云，致張誠翃陷於錯誤，利用網路銀行，於110年6月1日下午3時54分許，轉帳1萬元至陳木溪之彰化銀行帳戶內。 

附表二
編號 告訴人 告訴人遭詐騙方式、匯款時地、金額（單位：新臺幣）及所匯入之帳戶 備註 1 俞宏翔 詐騙集團成員於110年5月28日，透過社群軟體FACEBOOK自稱「李心怡」與俞宏翔認識，並遊說俞宏翔登入註冊bitFinex網站，投資虛擬貨幣以獲利云云，致俞宏翔陷於錯誤，利用網路銀行，於110年5月31日上午10時25分許，轉帳18萬8000元至陳木溪之彰化銀行帳戶內。 110年度偵字第39403號 2 柯佳輝 詐騙集團成員於110年5月22日，透過交友軟體9monsters與柯佳輝認識，繼而以LINE與柯佳輝聯繫，並遊說柯佳輝登入註冊安聯公司網站，投資美金外匯以獲利云云，致柯佳輝陷於錯誤，利用網路銀行，於110年5月27日晚上8時39分許、同日晚上8時41分許，接續轉帳5萬元、5萬元至陳木溪之彰化銀行帳戶內。 110年度偵字第39490號 

附表三
編號 告訴人 告訴人遭詐騙方式、匯款時地、金額（單位：新臺幣）及所匯入之帳戶 備註 1 陳薏茹 詐欺集團成員於110年5月24日某時，透過Instagram軟體自稱「李子君」與陳薏茹認識，繼而以LINE暱稱「zijun」與陳薏茹交談，並向陳薏茹佯稱：可登入CWG網站投資以獲利云云，致陳薏茹陷於錯誤，於110年6月1日，利用網路銀行轉帳10萬元至陳木溪之彰化銀行帳戶內。 110年度偵字第35231號 2 章雅榛  詐欺集團成員於110年5月10日某時，透過交友軟體與章雅榛認識，繼而以LINE與章雅榛聯繫，並遊說章雅榛登入BBLS網站投資以獲利云云，致章雅榛陷於錯誤，利用網路銀行，於110年5月29日晚上8時23分許，轉帳5萬元，於110年5月29日晚上8時27分許，轉帳4萬9999元，於110年6月1日下午5時2分許，轉帳5萬元，於110年6月1日下午5時3分許，轉帳1萬8430元至陳木溪之彰化銀行帳戶內。  

附錄論罪科刑法條：

刑法第30條
幫助他人實行犯罪行為者，為幫助犯。雖他人不知幫助之情者，
亦同。
幫助犯之處罰，得按正犯之刑減輕之。
刑法第339條
意圖為自己或第三人不法之所有，以詐術使人將本人或第三人之
物交付者，處 5 年以下有期徒刑、拘役或科或併科 50 萬元以
下罰金。
以前項方法得財產上不法之利益或使第三人得之者，亦同。
前二項之未遂犯罰之。